【裁判字號】    97,交上易,255
【裁判日期】    970930
【裁判案由】    過失傷害
【裁判全文】
臺灣高等法院刑事判決               97年度交上易字第255號
上  訴  人
即  被  告  甲○○
上列上訴人因過失傷害案件，不服臺灣臺北地方法院97年度交易
字第323號，中華民國97年7月31日第一審判決（起訴案號：臺灣
臺北地方法院檢察署97年度偵字第8113號），提起上訴，本院判
決如下：
    主  文
上訴駁回。
甲○○緩刑貳年。
    事  實
一、甲○○於民國九十六年十二月二十六日下午二時二十分許，
    駕駛車牌號碼EX-5533號自用小客車，沿臺北市○○區○○
    路四段由南往北方向行駛，途經同路段三七號前等待紅燈時
    ，本應注意變換車道時，應讓直行車先行，並注意安全距離
    ，而依當時光線為日間自然光、路面鋪設柏油、乾燥且無缺
    陷，並無不能注意之情形，竟於停等紅燈時為避免繼續在公
    車後方行駛，擬變換至外側車道行駛，而疏未注意讓右後方
    同向前行之直行車先行，並與之保持安全距離，即貿然起步
    往外側車道轉出，適有馬吉盛騎乘車牌號碼GYF-069號機車
    附載乙○○，自同向後方之外側車道駛來，甫超越甲○○所
    駕駛之上開車輛，乙○○之左腳小趾即與甲○○駕駛之上開
    汽車前保險桿發生碰觸，乙○○因此受有左足第五趾近端趾
    骨骨折，合併左足挫傷等傷害。甲○○於肇事後，在有偵查
    犯罪職權之公務員知悉其犯行前，即向前來處理車禍事宜之
    員警承認其為肇事者，而自首並接受裁判。
二、案經乙○○訴由臺灣台北地方法院檢察署檢察官偵查後起訴
    。
    理  由
一、查本案交通事故調查報告表上係記載：「已同意和解，第一
    當事人（即被告）給第二當事人乙○○小姐（即告訴人）新
    台幣（下同）五百元，雙方要求警方不要成案處理」等語，
    有交通事故調查報告表一紙在卷可稽（他字第二四０一號偵
    查卷第五頁），故依該記載僅能證明被告與告訴人曾經達成
    民事和解，案發當時告訴人選擇不要警方移送該案，但和解
    成立與移送與否究與告訴權之捨棄無必然關係，上開內容亦
    無隻字提及告訴人有捨棄告訴權之意，自無法僅以上開文字
    遽認告訴人於案發時已捨棄其告訴權。又證人即告訴人乙○
    ○於原審審理時證稱：案發當時確實有簽上開文件，當時有
    同意和解，因為當時看不出傷重之情形，但當時沒有說不提
    告訴等語（見原審卷第二八、二九頁）；再參酌證人即至現
    場處理車禍之員警陳明清復證稱：前揭交通事故調查報告表
    由其製作，內容記載之意思是雙方對肇事責任有共識不用再
    做初步分析研判，至於告訴人是否表示已經和解不需要再提
    出刑事告訴，這點其無印象，當場是沒有要提出告訴，但傷
    害是半年內都可以提出，沒有印象告訴人說她半年內都不會
    提出告訴等語（見原審卷第三一頁反面），是依證人陳明清
    之證言，亦無從證明告訴人有捨棄告訴權之意，而上述交通
    事故調查報告表上亦未記載告訴人不提出告訴等情，自難僅
    因調查報告表上記載被告與告訴人已達成和解，即以推測方
    式遽認告訴人有捨棄告訴權之意。故告訴人嗣後於知悉犯人
    之時起六個月內向台灣台北地方法院檢察署提出告訴，自屬
    合法，合先說明。
二、訊據被告甲○○固承認有於前述時、地駕駛上揭汽車於停等
    紅燈時，擬變換至外側車道之事實，惟否認有何過失傷害之
    犯行，辯稱：案發當時告訴人之夫馬吉盛騎乘之機車已通過
    被告駕駛之汽車車頭，被告始向外側變換車道，故兩車並未
    在行進間發生任何擦撞，係兩車均已煞車停止行進後，馬吉
    盛轉身回頭怒視被告，因轉身之角度使機車車身向左傾斜，
    致與被告駕駛之自用小客車右前車角發生碰撞，並非被告駕
    駛之汽車擦撞到告訴人之腳趾，卷內照片上兩車停放情形並
    非第一時間之狀況，機車已有移動，被告轉動方向盤時，雙
    方已經煞車，並非機車通過後，被告始轉到慢車道云云。
三、經查：
(一)、被告確有於上開時、地自內側車道起步轉向外側車道，其車
    頭已向右偏轉跨越車道線，而馬吉盛騎乘之機車係直行在外
    側車道，最後雙方停下之位置係馬吉盛騎乘之機車已通過被
    告駕駛之汽車，距被告駕駛之汽車車頭約一公尺。又案發當
    時之光線為日間自然光，路面亦鋪設柏油、無缺陷、無障礙
    物，行車管制號誌正常等情，有道路交通事故調查報告表、
    道路交通事故現場圖、道路交通事故補充資料表各一紙及案
    發現場照片五張在卷可稽（他字第九０五號卷第四至七之二
    頁）。
(二)、被告確於起步變換車道之行進間撞及告訴人腳趾一節，業據
    證人乙○○、馬吉盛於原審證述明確。乙○○證稱：我先生
    馬吉盛載我從政大出發轉興隆路，靠近海巡署對面剛好看到
    紅燈，我們就慢慢過去，車身過了被告車身一半時，被告車
    身突然轉出來變換車道，被告汽車的保險桿打到我的左腳小
    指頭，我們車子往前，所以我的整個腳背往後翻，當時我以
    為我的腳好像斷了，我就拍我先生的背說你夾到我了，因為
    他感覺不到我受傷，後來我們停下來後我先生就叫我下來，
    我說我腳痛沒有辦法下來……回家之後腳腫起來，第二天就
    去就醫，當時被告車子並沒有碰到我們的機車，被告的車子
    撞到我的腳後，我們的機車還有往前，但距離在五公尺內，
    被告的車子沒有繼續往前，我們停下的位置就如現場圖所示
    之位置等語（見原審卷第二八至三一頁）；核與證人馬吉盛
    證述：事故發生時被告車子沒有撞到我騎乘之機車，是腳夾
    在中間，機車行進中我有聽到喀拉的聲音，感覺到有擦撞，
    我本來要繼續前進，那時還不知道我太太腳被夾到，後來我
    太太說很痛我就停下來，從我聽到喀拉的聲音到我停下來的
    距離約兩公尺，我當時都是直行，車速約二十至二十五公里
    ，我太太是第二天去就醫，因為我們家小孩很多，很忙等情
    相符（見原審卷第三二反面至三四頁）。另證人陳明清亦結
    證稱：告訴人是直行車，被告是變換車道，沒有保持安全間
    距，我只記得告訴人受傷原因是車禍發生的等語（見原審卷
    第三一頁反面、三二頁），足見其等所言非虛。而馬吉盛於
    發生車禍前均沿外側車道直行，且依馬吉盛自述之車速以及
    現場並未留下煞車痕等跡證以觀，馬吉盛當時之車速確實不
    快，被告當無難以預見馬吉盛即將前行至案發地點之情。被
    告雖辯稱案發當時馬吉盛騎乘之機車已通過被告駕駛之汽車
    車頭，被告始向外側變換車道，故兩車並未在行進間發生任
    何擦撞云云，但依乙○○及馬吉盛之證詞，可知乙○○之腳
    趾與被告之汽車發生碰撞後，馬吉盛騎乘之機車尚往前行二
    至五公尺，而被告亦稱車禍發生後其未移動汽車，又依前揭
    事故現場圖顯示兩車最後之位置係被告之汽車車頭距離馬吉
    盛之機車車尾約一公尺，可見乙○○、馬吉盛所述確與客觀
    事證相符，亦即乙○○之腳趾與被告之汽車發生擦撞後，馬
    吉盛騎乘之機車猶往前行駛約兩公尺，故停下之位置已完全
    通過被告駕駛之汽車車頭，兩車相距約一公尺無誤。若馬吉
    盛騎乘之機車已完全通過被告駕駛之汽車車頭後，被告始向
    右偏轉，則兩車車身應該全無重疊之處，準此，縱使馬吉盛
    嗣後因停車轉身之角度使機車向左偏倒，告訴人之左腳亦不
    可能擦撞到被告之汽車車身。況被告駕駛之汽車若未與乙○
    ○之左腳發生擦撞，乙○○與馬吉盛不可能感受到任何異樣
    ，則其等理應繼續直行，焉有突然停車回頭怒視被告之理，
    被告又何以知悉應停車探看乙○○狀況？故被告上開辯解，
    實不足採。
(三)、按汽車在同向二車道以上之道路變換車道時，應讓直行車先
    行，並注意安全距離，道路交通安全規則第九十八條第一項
    第六款定有明文。被告既然駕駛汽車上路，依法自應負有前
    開注意義務。又被告肇事當時光線及道路狀況良好，已如前
    述，可知被告並無不能注意之情事。而本案證人馬吉盛當時
    之車速不快，被告並無難以預見馬吉盛即將前行至案發地點
    之情，惟被告於變換車道前卻未暫停禮讓直行之馬吉盛先行
    ，並與之保持安全距離，猶起步向右偏轉，致擦撞到乙○○
    之腳趾，可見被告確有過失甚明。又告訴人乙○○因為上述
    車禍，方受有左足第五趾近端趾骨骨折合併左足挫傷之傷害
    ，有天主教耕莘醫院永和分院出具之診斷證明書一紙存卷可
    查（見偵查卷第十一頁），且告訴人係於車禍翌日即到院就
    診，所受傷勢又與告訴人所述之受傷部位相符，足見被告確
    因上開車禍造成告訴人前揭傷害。而上開傷害與被告之過失
    行為間，具有相當因果關係存在，亦屬明確。綜上所述，被
    告所辯並不足採，本件事證明確，被告犯行堪以認定。
(四)、查被告於本件車禍發生後，在有偵查權限之機關發覺其犯罪
    前，即向前來處理車禍事宜之員警陳明清承認其駕車發生前
    揭車禍，並進而接受裁判，業經證人陳明清於原審審理時證
    述明確（見原審卷第三二頁），故被告符合自首減輕之規定
    ，應依刑法第六十二條前段規定，減輕其刑。
四、原審基於上揭理由，適用刑法第二百八十四條第一項前段、
    第六十二條前段、第四十一條第一項前段、刑法施行法第一
    條之一各規定，並審酌被告並無任何前案紀錄，素行良好，
    被告係於剛起步時擦撞到告訴人腳趾，車速不快，過失情節
    非重，再考量告訴人所受之傷勢情況等一切情狀，量處拘役
    二十五日，並諭知易科罰金之折算標準。核其認事用法，俱
    無違誤，量刑亦甚允洽。被告上訴意旨，以其所駕駛之汽車
    並未擦撞到告訴人之腳趾，卷內照片上兩車停放情形並非原
    來之狀況，機車已有移動等云，而否認犯罪，為無理由，應
    予駁回。
五、查被告前未曾受有期徒刑以上刑之宣告，有本院被告前案紀
    錄表一紙存卷可參，偶因過失，致罹刑章，且過失情節非重
    ，於案發當時雙方已同意和解，被告並賠償告訴人五百元，
    經此科刑教訓，當知警惕而無再犯之虞，本院認其所受上開
    刑之宣告，以暫不執行為適當，併予宣告緩刑二年，以啟自
    新。
據上論斷，依刑事訴訟法第第三百六十八條、刑法第七十四條第
一款，判決如主文。
本案經檢察官吳國南到庭執行職務。
中    華    民    國    97    年    9     月    30    日
                  刑事第十八庭  審判長法  官  徐昌錦
                                      法  官  周政達
                                      法  官  陳健順
以上正本證明與原本無異。
不得上訴。
                                      書記官  王韻雅
中    華    民    國    97    年    9     月    30    日
附錄本案論罪科刑法條全文
中華民國刑法第284條第1項前段
因過失傷害人者，處6月以下有期徒刑、拘役或500元以下罰金。


司法院資訊處製作；財團法人民間司法改革基金會備份。
